臺灣花蓮地方法院刑事判決　　　　　　　100年度易字第239號
公　訴　人　臺灣花蓮地方法院檢察署檢察官
被　　　告　工藤真　50歲民.
上列被告因詐欺案件，經檢察官提起公訴（99年度偵字第1428號
），被告就被訴事實為有罪之陳述，本院合議庭裁定由受命法官
獨任進行簡式審判程序審理，茲判決如下：
    主  文
工藤真幫助犯恐嚇取財罪，處有期徒刑參月，如易科罰金，以新
臺幣壹仟元折算壹日。
    事  實
一、工藤真得預見將金融機構帳戶之提款卡、存摺及密碼交付予
    他人使用，足供他人作為恐嚇取財匯款及提領犯罪所得之工
    具，竟仍基於幫助他人恐嚇取財之不確定故意，於民國97年
    10月間某日，以新臺幣（下同）12000元之代價（實際收取5
    000元），將其向花蓮第一信用合作社所申辦帳號000000000
    00000 號帳戶之存摺、提款卡及密碼交付予夏澤菁（另行審
    結），後夏澤菁轉交犯罪集團成員，容任作為恐嚇取財之工
    具。嗣犯罪集團成員即意圖為自己不法之所有，基於恐嚇取
    財之犯意，為下列行為：
(一)於97年12月17日某時，撥打電話向劉本固恫稱：伊為住在劉
    本固所經營公司附近之流氓，因劉本固之員工得罪於伊，要
    求以30000 元和解，否則將不利於伊員工等語，以此方式恐
    嚇劉本固致心生畏懼，而於同日上午11時53分許匯款 30000
    元至工藤真上開帳戶，犯罪集團成員遂隨即將款項提領殆盡
    。
(二)於97年12月23日上午 9時許，撥打電話向簡賜勝恫稱：伊為
    黑道人士，因跑路急需金錢，要求支助50000 元等語，以此
    方式恐嚇簡賜勝致心生畏懼，而於同日上午11時38分許匯款
    50000 元至工藤真上開帳戶，犯罪集團成員遂隨即將款項提
    領殆盡。嗣員警接獲檢舉信函，循線查悉上情。
二、案經花蓮縣警察局移送臺灣花蓮地方法院檢察署檢察官偵查
    起訴。
    理  由
壹、程序事項：
    查被告工藤真所犯非死刑、無期徒刑、最輕本刑為3 年以上
    有期徒刑之罪，或高等法院管轄第一審之案件，被告於本院
    準備程序中，就被訴事實為有罪之陳述，經告以簡式審判程
    序之旨，並聽取檢察官及被告之意見後，本院合議庭業已依
    刑事訴訟法第273 條之1第1項之規定，裁定由受命法官獨任
    進行簡式審判程序，是本件之證據調查，依刑事訴訟法第27
    3 條之2規定，不受同法第159條第1項、第161條之2、第161
    條之3、第163 條之1及第164條至第170條規定之限制，合先
    敘明。
貳、實體事項：
一、上開犯罪事實，業據被告於本院審理中坦承不諱，核與共同
    被告夏澤菁於警詢時、偵查中及本院準備程序中、目擊證人
    趙善凱於偵查中、被害人劉本固、簡賜勝於警詢時之證述相
    符。此外，復有上開帳戶開戶資料、存提款明細表及匯款紀
    錄在卷可稽。是被告自白核與事實相符，自應依法論科。
二、按刑法上之幫助犯，係對於犯罪與正犯有共同之認識，而以
    幫助之意思，對於正犯資以助力，而未參與實施犯罪之行為
    者而言（最高法院75年度臺上字第1509號、84年度臺上字第
    5998號、88年度臺上字第1270號判決意旨參照）；是以如未
    參與實施犯罪構成要件之行為，且係出於幫助之意思提供助
    力，即屬幫助犯，而非共同正犯。本案被告將所申辦之帳戶
    提供予犯罪集團，作為恐嚇取財之工具，顯係基於幫助犯罪
    集團恐嚇他人獲取財物之犯意，而未參與恐嚇取財犯罪之構
    成要件行為。核被告所為，係犯刑法第30條第1項前段、第3
    46條第1 項之幫助恐嚇取財罪。起訴書誤認被告所為係犯刑
    法第30條第1項、第339條第1 項之幫助詐欺取財罪，容有未
    洽，惟基本犯罪事實同一，爰依刑事訴訟法第300 條規定就
    起訴書記載之犯罪事實，變更檢察官所引應適用之法條。被
    告以幫助他人犯罪之意思而參與犯罪構成要件以外之行為，
    為恐嚇取財罪之幫助犯，爰依刑法第30條第2 項規定，按正
    犯之刑減輕之。被告以一幫助恐嚇取財行為，使犯罪集團成
    員向被害人兩人遂行恐嚇取財，而同時觸犯兩件幫助恐嚇取
    財罪，應依刑法第55條想像競合犯之規定，從一重處斷。爰
    審酌被告提供帳戶幫助他人犯罪，致使真正犯罪者難以被查
    獲，助長犯罪風氣猖獗，破壞社會治安，手段自非可取，亦
    造成被害人兩人之損害，暨其動機、目的、素行、智識程度
    、犯後於本院審理中坦承犯行等一切情狀，量處如主文所示
    之刑，並諭知易科罰金之折算標準，以示警儆。
據上論斷，應依刑事訴訟法第273 條之1第1項、第299條第1項前
段、第300條，刑法第346條第1項、第30條第1項前段、第2 項、
第55條、第41條第1 項前段，刑法施行法第1條之1，判決如主文
。
本案經檢察官黃秀敏到庭執行職務。
中    華    民    國   100    年    10    月    31    日
                  刑事第四庭    法  官  曹庭毓
以上正本證明與原本無異。
如不服本判決應於收受送達後10日內向本院提出上訴書狀，並應
敘述具體理由。其未敘述上訴理由者，應於上訴期間屆滿後20日
內向本院補提理由書(均須按他造當事人之人數附繕本)「切勿逕
送上級法院」。告訴人或被害人如對於本判決不服者，應具備理
由請求檢察官上訴，其上訴期間之計算係以檢察官收受判決正本
之日期為準。
中    華    民    國   100    年    11    月    1     日
                                書記官
附錄本判決論罪之法律條文：
刑法第346條：
意圖為自己或第三人不法之所有，以恐嚇使人將本人或第三人之
物交付者，處6 月以上5年以下有期徒刑，得併科1千元以下罰金
。
以前項方法得財產上不法之利益，或使第三人得之者，亦同。
前2項之未遂犯罰之。